【裁判字號】    92,交訴,28
【裁判日期】    920730
【裁判案由】    過失致死等
【裁判全文】
臺灣新竹地方法院刑事判決                          九十二年度交訴字第二八號
    公  訴  人  臺灣新竹地方法院檢察署檢察官
    被      告  乙○○
右列被告因過失致死等案件，經檢察官提起公訴（九十一年度偵字第六０五０號），
本院判決如左︰
    主  文
乙○○服用酒類，不能安全駕駛動力交通工具而駕駛，處有期徒刑伍月；又因過失致
人於死，處有期徒刑壹年陸月。應執行有期徒刑壹年拾月。
    事  實
乙○○係汽車駕駛人，明知服用酒類，不能安全駕駛動力交通工具而駕駛，將因注意
力減低、反應能力趨緩，危及他人行車往來之安全，而致生公共危險。詎其於民國九
十一年九月六日下午四時許，在新竹縣竹北市○○○路肉品市場公司福利社飲酒後，
飲酒後吐氣所含酒精濃度已遠超過每公升０．二五毫克之標準，注意力已減低，而達
不能安全駕駛動交通工具之狀態，猶駕駛其妻舅所有之車牌號碼Ｖ七－七八六０號自
用小客車欲訪友，順道返家，嗣於同日下午五時三十分許，其駕駛前開自用小客車沿
新竹縣竹北市○○路轉西濱快速道路由南往北行駛，行經西濱快速道路北上六十七．
一公里設有燈光號誌速限為時速七十公里之四交叉路口時，應注意並能注意飲酒後吐
氣所含酒精成份超過每公升０．二五毫克以上者，不得駕車，且行車速度，應依標誌
之規定，並應注意車前狀況，隨時採取必要之安全措施，以避免危險事故之發生。而
依當時之路況雖係陰天，然仍有暮光，且路面為乾燥之柏油路面，無障礙物、無缺陷
，視距良好，行車管制燈光號誌正常，且有適當之標誌速限為時速七十公里，並無不
能注意之情形。詎其竟在酒意未消下，未依速限行駛及疏未注意前開規定，而於行經
該四交叉路口時，猶以時速遠超過七十公里以上之高速超速行駛，且未注意車前狀況
，乃未及煞車即當場迎面攔腰撞擊由右側叉路進入西濱快速道路路口由蔡文德駕駛搭
載配偶李素卿之車牌號碼ＪＺ－０五一六號自用小客車左側車身，並因高速衝撞而將
蔡文德駕駛之車牌號碼ＪＺ－０五一六號自用小客車往前推移最少達二十餘公尺遠，
其所駕駛之車牌號碼Ｖ七－七八六０號自用小客車亦因高速衝撞而往前快速打轉，並
衝至北側車道右側外草地始停下，致蔡文德當場造成額部擦挫傷、左額部外側擦挫傷
、右枕部外側下緣撕裂傷、左頸部外側擦挫傷、左耳部二處裂傷、左胸部多處肋骨骨
折、右胸部擦挫傷、右腹部外側擦挫傷、背部擦挫傷、腹部擦挫傷、右手肘外側擦傷
、左手肘外側擦傷、左前臂背面擦傷、右大腿外側上緣擦挫傷、右膝部外側擦挫傷、
右小腿擦挫傷、左大腿瘀傷、左小腿擦挫傷，李素卿亦當場造成口部下方擦挫傷、左
頸部擦挫傷、左胸部多處肋骨骨折、左胸部下緣擦挫傷、左上臂上緣二處裂傷、左肩
關節折、右大腿上緣擦挫傷、左大腿內側擦挫傷，雖均經緊急送往新竹縣竹北市東元
綜合醫院急救，然二人仍均因胸部鈍力損傷，於送醫途中即均不治死亡。嗣其肇事後
，亦因高速強烈撞擊而受有兩大腿骨骨折（左股骨幹骨折、左脛腓骨骨折併左小腿腔
室症候群、右股骨轉子間骨折）、右膝多處裂傷、左前臂多處裂傷之傷害，並經送往
新竹縣竹北市新仁醫院急救轉送行政院衛生署新竹醫院救治，旋經採取血液送驗，經
測試結果換算為飲酒後吐氣所含酒精濃度尚達每公升一．三六毫克。案經蔡文德、李
素卿之子丁○○告訴由新竹縣警察局竹北分局報告臺灣新竹地方法院檢察署檢察官相
驗後偵查起訴。
    理  由
壹、認定犯罪事實所憑之證據及認定之理由：
一、被告之部分自白：訊據被告對右揭事實除辯稱伊當時車速僅約時速六、七十公里
    ，被害人蔡文德係闖紅燈快速衝入西濱快速道路云云外，其餘部分則據被告迭於
    警訊、偵查中及本院審理時供認不諱。
二、證人即警員戊○○、醫師丙○○於本院審理時之證述：經核與被告之自白部分大
    致相符。
三、證人甲○○於警訊、偵查中及本院審理時之證述：證述之情節除大致與被告之自
    白相符外，另證稱伊當時在距車禍現場約一百公尺遠處，聽到「碰」一聲巨響，
    轉身即看到被害人蔡文德駕駛之車牌號碼ＪＺ－０五一六號自用小客車已在車禍
    現場停止處，被告駕駛之車牌號碼Ｖ七－七八六０號自用小客車亦在車禍現場停
    止處打轉一圈後停下等情，足證被告駕駛之車牌號碼Ｖ七－七八六０號自用小客
    車係瞬間、高速攔腰撞擊被害人蔡文德駕駛之車牌號碼ＪＺ－０五一六號自用小
    客車。蓋證人甲○○係在距車禍現場約一百公尺遠處，猶聽到「碰」一聲撞擊聲
    巨響，可見撞擊力之大；且證人甲○○甫聽到「碰」一聲撞擊聲巨響後，隨即轉
    身時即看到被害人蔡文德駕駛之車牌號碼ＪＺ－０五一六號自用小客車已在車禍
    現場停止處（距撞擊點達二十餘公尺），被告駕駛之車牌號碼Ｖ七－七八六０號
    自用小客車亦在車禍現場停止處打轉一圈後停下（距撞擊點亦達二十餘公尺），
    亦足證本件車禍在撞擊時產生「碰」聲巨響後，「瞬間」被害人蔡文德駕駛之車
    牌號碼ＪＺ－０五一六號自用小客車即被往前推移最少達二十餘公尺遠處，且在
    此「瞬間」被告駕駛之車牌號碼Ｖ七－七八六０號自用小客車亦因高速衝撞而往
    前快速打轉，在在均足證被告駕駛之車牌號碼Ｖ七－七八六０號自用小客車確係
    「瞬間」、「高速」攔腰撞擊被害人蔡文德駕駛之車牌號碼ＪＺ－０五一六號自
    用小客車無疑。
四、東元綜合檢驗報告單、刑法第一百八十五條之三案件測試觀察紀錄表、舉發違反
    道路交通管理事件通知單：足證被告服用酒類後，不能安全駕駛動力交通工具而
    駕駛等情屬實。
五、道路交通事故調查報告表及現場照片十四張：
（一）足證案發時之路況雖係陰天，然仍有暮光，且路面為乾燥之柏油路面，無障礙
      物、無缺陷，視距良好，且有適當之標誌速限為時速七十公里，並無不能注意
      之情形。
（二）參照證人甲○○之前開證述，被告駕駛之車牌號碼Ｖ七－七八六０號自用小客
      車應係「瞬間」、「高速」攔腰撞擊被害人蔡文德駕駛之車牌號碼ＪＺ－０五
      一六號自用小客車。又觀諸肇事現場圖，被害人蔡文德駕駛之車牌號碼ＪＺ－
      ０五一六號自用小客車被撞擊後之停止處係在刮地痕、輪胎擦地痕起點之正前
      方，且二者相距達約二十餘公尺遠，車身與西濱快速道路約略呈垂直，車頭亦
      為原來之行進方向，均足以證明被害人蔡文德駕駛之車牌號碼ＪＺ－０五一六
      號自用小客車於被撞擊時應係低速行駛，而被告駕駛之車牌號碼Ｖ七－七八六
      ０號自用小客車肇事時時速則絕非僅止於時速六、七十公里，應係在時速七十
      公里以上。蓋被害人蔡文德駕駛之車牌號碼ＪＺ－０五一六號自用小客車被撞
      擊時應係低速行駛，才會於被撞擊時車身直接被往前推移，否則倘係快速行駛
      中被撞擊，應不致於車身直接被往前推移。又被害人蔡文德駕駛之車牌號碼Ｊ
      Ｚ－０五一六號自用小客車被撞擊後往前推移達二十餘公尺，依一般經驗判斷
      ，即足以認定斷非時速六、七十公里之車速直接撞擊足以造成，故被告肇事時
      ，時速應在七十公里以上無訛。被告辯稱伊當時車速僅約時速六、七十公里，
      被害人蔡文德係快速衝入西濱快速道路云云，顯與事實不符，應係避重就輕、
      意圖卸責之詞，不足此信。又本件車禍肇事時之號誌雖係正常，然查無任何證
      據足以證明車禍發生時之號誌指示究為何，自無從採為對被告不利之認定，然
      仍無解於被告過失罪責之成立。
六、新竹縣警察局竹北分局處理相驗案件初步調查報告暨報驗書、檢察官勘驗筆錄、
    臺灣新竹地方法院檢察署相驗屍體證明書、驗斷書、東元綜合醫院診斷證明書：
    證明被害人蔡文德因本件車禍造成額部擦挫傷、左額部外側擦挫傷、右枕部外側
    下緣撕裂傷、左頸部外側擦挫傷、左耳部二處裂傷、左胸部多處肋骨骨折、右胸
    部擦挫傷、右腹部外側擦挫傷、背部擦挫傷、腹部擦挫傷、右手肘外側擦傷、左
    手肘外側擦傷、左前臂背面擦傷、右大腿外側上緣擦挫傷、右膝部外側擦挫傷、
    右小腿擦挫傷、左大腿瘀傷、左小腿擦挫傷，被害人李素卿亦造成口部下方擦挫
    傷、左頸部擦挫傷、左胸部多處肋骨骨折、左胸部下緣擦挫傷、左上臂上緣二處
    裂傷、左肩關節折、右大腿上緣擦挫傷、左大腿內側擦挫傷，雖均經緊急送往新
    竹縣竹北市東元綜合醫院急救，然仍均因胸部鈍力損傷，於送醫途中即均不治死
    亡。
七、新仁醫院診斷證明書、行政院衛生署新竹醫院診斷證明書：證明被告亦因本件車
    禍受有兩大腿骨骨折（左股骨幹骨折、左脛腓骨骨折併左小腿腔室症候群、右股
    骨轉子間骨折）、右膝多處裂傷、左前臂多處裂傷之傷害。
八、按飲酒後吐氣所含酒精成份超過每公升０．二五毫克以上者，不得駕車，且行車
    速度，應依標誌之規定，並應注意車前狀況，隨時採取必要之安全措施，道路交
    通安全規則第九十三條第一項、第九十四條第三項、第一百十四條第二款分別定
    有明文。被告為汽車駕駛人，自應遵守上開規定。被告應注意並能注意前開規定
    事項，又無不能注意之情事，竟疏未注意，而在酒意未消，不能安全駕駛動力交
    通工具之狀態下駕駛車牌號碼Ｖ七－七八六０號自用小客車，復未依速限行駛，
    而於行經該四交叉路口時，猶以時速七十公里以上之高速超速行駛，且未注意車
    前狀況，乃未及煞車即當場迎面攔腰撞擊由右側叉路進入西濱快速道路路口由被
    害蔡文德駕駛搭載配偶即另被害人李素卿之車牌號碼ＪＺ－０五一六號自用小客
    車左側車身，因而肇致本件車禍，足見其就本件車禍之發生確有過失甚明。從而
    ，本案車禍之發生既係因被告之過失所致，而被害人蔡文德、李素卿亦因本案車
    禍而死亡，顯然被告之過失與被害人蔡文德、李素卿之死亡，確有相當之因果關
    係。
八、綜據前開事證，事證已臻明確，被告犯行洵堪認定。
貳、論罪及科刑之審酌：
一、所犯罪名：核被告服用酒類，不能安全駕駛動力交通工具而駕駛，所為係犯刑法
    第一百八十五條之三之服用酒類，不能安全駕駛動力交通工具而駕駛罪。又因過
    失致人於死，所為係另犯刑法第二百七十六條第一項之過失致死罪。又其一過失
    行為同時致被害人蔡文德、李素卿發生死亡之結果，係一行為觸犯二相同罪名，
    應依刑法第五十五條想像競合犯之規定，從一重仍依刑法第二百七十六條第一項
    之過失致死罪處斷。其所犯上開二罪，罪名不同，行為互殊，應予分論併罰。
二、量刑部分：爰審酌被告酒後不能安全駕駛而駕車，嚴重影響他人之人車生命、財
    產安全，並因過失致被害人蔡文德、李素卿死亡，過失之情節及犯罪所生之損害
    重大，惟念其犯罪後尚坦承部分犯行，本身亦受有重大傷害，且前此尚無刑事前
    科紀錄，有臺灣高等法院被告全國前案紀錄表及台灣新竹地方法院檢察署刑案資
    料查註紀錄表在卷可考，惟僅願於強制責任險之給付外再賠償被害人家屬新臺幣
    （下同）一百萬元（其中五十萬元一次給付，另五十萬元分五期給付），惟為被
    害人家屬無法接受，而尚未與被害人家屬達成民事和解，業據被害人家屬丁○○
    陳述明確，並有本院調解人調解不成立報告在卷可稽等一切情狀，分別就所犯二
    罪各酌予量處如主文所示之刑，並定應執行之刑。
、適用之法律：
（一）刑事訴訟法第二百九十九條第一項前段。
（二）刑法第一百八十五條之三、第二百七十六條第一項、第五十五條、第五十一條
      第五款。
（三）罰金罰鍰提高標準條例第一條前段，判決如主文。
本案經檢察官鍾曉亞到庭執行職務。
中      華      民      國    九十二      年      七    月      三十    日
                                臺灣新竹地方法院交通法庭
                                    法  官    汪  銘  欽
右正本證明與原本無異。
如不服本判決，應於判決送達後十日內向本院提出上訴狀（應附繕本），上訴於臺灣
高等法院。
                                    書記官    江  靜  玲
中      華      民      國    九十二      年      七    月      三十    日
附錄論罪科刑法條：
刑法第一百八十五條之三：
服用．．．酒類或．．．，不能安全駕駛動力交通工具而駕駛者，處一年以下有期徒
刑、拘役或三萬元以下罰金。
刑法第二百七十六條第一項
因過失致人於死者，處二年以下有期徒刑、拘役或二千元以下罰金。


司法院資訊處製作；財團法人民間司法改革基金會備份。
